臺灣臺南地方法院民事判決　九十年度訴字第二六六九號
　　原　　　告　台灣中小企業銀行股份有限公司
　　法定代理人　甲○○
　　訴訟代理人　丁○○
　　被　　　告　丙○○
　　　　　　　　乙○○○
右當事人間請求給付借款事件，本院判決如左：
    主    文
被告應連帶給付原告新台幣佰肆拾肆萬壹仟玖佰伍拾捌元，及自民國九十年七月十
日起至清償日止，按週年利率百分之九點四三三計算之利息，暨自民國九十年八月十
一日起至民國九十一年二月十日止，按上開利率百分之十，自民國九十一年二月十一
日起至清償日止，按上開利率百分之二十計算之違約金。
訴訟費用由被告連帶負擔。
本判決於原告以新台幣壹佰壹拾肆萬捌仟元供擔保後，得假執行。
    事      實
甲、原告方面：
一、聲明：如主文第一項所示，並陳明願供擔保請准宣告假執行。
二、陳述：
（一）被告丙○○於民國八十七年十二月十日邀同被告乙○○○為連帶保證人，向原
      告借款新台幣（下同）三百五十萬元，並約定借款期間至一百十七年十二月十
      日止，借款期間內以每一個月為一期，利息則按週年利率百分之九點七五計付
      ，嗣原告基本放款利率調整時，自調整日起改按原告新通告基本放款利率加週
      年利率百分之一點一七後計付，本金及利息分三百六十期平均攤還，於每月十
      日以前繳納。遲延履行時，除仍按上開利率計息外，逾期在六個月以內者，另
      按原訂利率之一成加付違約金，逾期超過六個月以上者，加倍計付。上開借款
      只繳納至九十年七月十日即未按期繳納本息，尚欠本金三百四十四萬一千九百
      五十八元，依授信約定書第五條之約定，借款已喪失期限利益，視為全部到期
      ，依法被告應負連帶給付責任，並應連帶給付自九十年七月十日起至清償日止
      之約定利息及違約金。
（二）對被告抗辯所為之陳述：原告並沒有同意免除被告丙○○之債務，亦未同意由
      被告乙○○○承擔被告丙○○之債務，訴外人胡振聲是負責放款部分，至於處
      理借款人變更是由徵授信部門負責，且要由借款人提出申請才會受理，本件並
      沒有受理借款人丙○○或乙○○○之聲請，所以被告丙○○之答辯不足採。
三、證據：提出借據、授信約定書、放款利率歷史資料表、連線作業通用查詢單、放
    款轉帳支出傳票、存款轉帳收入傳票各一件、授信客戶異動資料三紙（以上均影
    本）。
乙、被告方面：
壹、被告丙○○部分：
一、聲明：駁回原告之訴。
二、陳述：系爭借據是伊簽的，當時是要借錢買屋，後來房子於九十年六、七月間過
    戶給被告乙○○○，伊當時有跟被告乙○○○講好，借款權利及義務全部由被告
    乙○○○去負責，伊跟原告銀行放款課的主管說，主管跟伊說被告乙○○○有要
    負責。
貳、被告乙○○○部分：
    被告乙○○○未於言詞辯論期日到場，亦未提出準備書狀作何聲明或陳述。
    理      由
甲、程序方面：
    被告乙○○○未於言詞辯論期日到場，核無民事訴訟法第三百八十六條所列各款
    情形，爰依原告聲請，由其一造辯論而為判決。
乙、得心證之理由：
一、原告主張：被告丙○○於八十七年十二月十日邀同被告乙○○○為連帶保證人，
    向原告借款三百五十萬元，並約定借款期間至一百十七年十二月十日止，借款期
    間內以每一個月為一期，利息則按週年利率百分之九點七五計付，嗣原告基本放
    款利率調整時，自調整日起改按原告新通告基本放款利率加週年利率百分之一點
    一七後計付，本金及利息分三百六十期平均攤還，於每月十日以前繳納。遲延履
    行時，除仍按上開利率計息外，逾期在六個月以內者，另按原訂利率之一成加付
    違約金，逾期超過六個月以上者，加倍計付。上開借款只繳納至九十年七月十日
    即未按期繳納本息，尚欠本金三百四十四萬一千九百五十八元，依授信約定書第
    五條之約定，借款已喪失期限利益，視為全部到期，依法被告應負連帶給付責任
    ，爰本於金錢消費借貸及連帶保證關係，求為命被告連帶給付原告三百四十四萬
    一千九百五十八元及自九十年七月十日起至清償日止之約定利息及違約金之判決
    。被告丙○○則以：系爭借據是伊簽的，當時是要借錢買屋，後來房子於九十年
    六、七月間過戶給被告乙○○○，伊當時有跟被告乙○○○講好，借款權利及義
    務全部由被告乙○○○去負責，伊跟原告銀行放款課的主管說，主管跟伊說被告
    乙○○○有要負責等語，資為抗辯。
二、原告主張之上開借款事實，業據提出與其所述相符之借據、授信約定書、放款利
    率歷史資料表、連線作業通用查詢單、放款轉帳支出傳票、存款轉帳收入傳票各
    一件、授信客戶異動資料三紙為證，並為被告丙○○所不爭執，惟以前開各情詞
    置辯。被告乙○○○則未於言詞辯論期日到場爭執，復未提出任何書狀作何有利
    於己之聲明或陳述，茲本件所應審究者，在於被告丙○○是否因原告同意被告乙
    ○○○承擔系爭借款債務，而使其免除系爭借款之債務？經查：
（一）按債務承擔契約，謂以債務之承擔為標的之契約，於契約成立時，新債務人（
      承擔人）即負擔原有債務，債務因而現實的移轉，為準物權契約，又按第三人
      與債務人訂立契約承擔其債務者，非經債權人承認，對於債權人不生效力，民
      法第三百零一條定有明文，即指債務之承擔，關係債權人之利害甚大，非得債
      權人之同意，不能發生拘束債權人之效力，查被告丙○○抗辯：房屋已經過戶
      予被告乙○○○，原告並同意由被告乙○○○承擔系爭借款債務云云，惟為原
      告所否認，參以被告丙○○若已取得原告之同意，焉會不清楚得其同意之原告
      主管之姓名？況原告就處理借款人變更之事務並非由放款部門，而係由徵授信
      部門負責，被告丙○○復無法提供證人之姓名及地址以供本院查證，其既未對
      於系爭借款債務已由被告乙○○○承擔，並經原告承認之有利於己之事實舉證
      證明，應認尚難發生債務移轉之效力，被告丙○○上開抗辯委無足採，原告此
      部分之主張為真實。
（二）次按連帶債務之債權人，得對債務人中之一人或數人或其全體，同時或先後請
      求全部或一部之給付；連帶債務未全部履行前，全體債務人仍負連帶責任，民
      法第二百七十三條第一、二項定有明文；又保證債務之連帶，係指保證人與主
      債務人負同一債務，對於債權人各負全部給付之責任者而言，觀之民法第二百
      七十二條第一項規定連帶債務之文義甚明。故連帶保證縱無民法第七百四十六
      條所揭之情形，亦不得主張同法第七百四十五條所規定之檢索抗辯權。原告另
      主張被告乙○○○為系爭借款之連帶保證人，就系爭借款應負清償責任等情，
      復查被告乙○○○為系爭借款之連帶保證人，其與原告所訂立之授信約定書第
      十條約定：「立約人所保證之債務，如主債務人未依約履行，立約人當即負責
      ，立即如數付清，並同意左列事項：(1)貴行毋須先就擔保物受償，得逕向立約
      人求償。」等語。依上開約定，被告乙○○○就系爭借款及其利息、違約金，
      對於原告應負全部給付之責任。被告乙○○○經合法通知，既不於言詞辯論期
      日到場爭執，復未提出書狀以供本院斟酌，綜上證據調查結果，應認原告此部
      分之主張亦為真實。
三、綜上所述，原告之主張，自為可採，被告抗辯，均不足採，從而，原告依金錢消
    費借貸與連帶保證契約之法律關係，請求被告連帶給付原告三百四十四萬一千九
    百五十八元及自九十年七月十日起至清償日止，按週年利率百分之九點四三三計
    算之利息，暨自九十年八月十一日起至九十一年二月十日止，按上開利率百分之
    十，自九十一年二月十一日起至清償日止，按上開利率百分之二十計算之違約金
    ，洵屬正當，應予准許。
四、假執行之宣告：
    原告陳明願供擔保，請求宣告假執行，經核尚無不合，爰酌定相當擔保金額准許
    之。
五、結論：本件原告之訴為有理由，依民事訴訟法第三百八十五條第一項前段、第八
    十五條第二項、第三百九十條第二項，判決如主文。
中　　　華　　　民　　　國　　九十一　　年　　　三　　　月　　 十二　　 日
                                臺灣臺南地方法院民事第一庭
                                     法      官   黃瑪玲
右為正本係照原本作成
如對本判決上訴，須於判決送達後廿日內向本院提出上訴狀
中　　　華　　　民　　　國　　九十一　　年　　　三　　　月　　 十三　　 日
~B法院書記官　黃淑櫻
